【裁判字號】    99,訴,809
【裁判日期】    990707
【裁判案由】    違反毒品危害防制條例
【裁判全文】
臺灣臺南地方法院刑事判決               99年度訴字第698號
公  訴  人  臺灣臺南地方法院檢察署檢察官
被      告  乙○○
上列被告因違反毒品危害防制條例案件，經檢察官提起公訴（99
年度毒偵字第712號）及追加起訴（99年度毒偵字第865、886號
），被告於本院準備程序中，先就被訴事實均為有罪之陳述，經
本院合議庭裁定改由受命法官獨任進行簡式審判程序，並合併審
理，判決如下：
    主  文
乙○○施用第一級毒品，累犯，處有期徒刑捌月；又施用第一級
毒品，累犯，處有期徒刑捌月；又施用第一級毒品，累犯，處有
期徒刑捌月。應執行有期徒刑壹年肆月。
    事  實
一、乙○○前因犯施用毒品案件，經本院以92年度毒聲字第1960
    號裁定送觀察、勒戒後，因認有繼續施用毒品之傾向，再經
    本院以93年度毒聲字第10號裁定令入戒治處所施以強制戒治
    ，執行後因認成效合格，無繼續戒治之必要，經本院以93年
    度毒聲字第839號裁定停止戒治所餘戒治期間付保護管束，
    而於民國93年10月14日出戒治所，94年1月4日保護管束期滿
    執行完畢，並經臺灣臺南地方法院檢察署檢察官以94年度戒
    毒偵字第25號為不起訴處分確定。又於97年間，再犯施用毒
    品案件，經本院以97年度訴字第1863號判決判處有期徒刑6
    月確定，入監執行後，於98年9月18日縮刑期滿執行完畢。
    詎乙○○猶不思戒除毒癮惡習，明知海洛因係毒品危害防制
    條例第2條第2項第1款所定之第一級毒品，不得非法施用、
    持有，竟於前揭有期徒刑執行完畢5年內，又分別基於施用
    第一級毒品海洛因之犯意，先後為下列行為：(一)於98年（起
    訴書誤載為99年，業經檢察官當庭更正）12月21日下午2時
    31分許採尿時（起訴書漏載採尿時間，業經檢察官當庭補充
    ）起往前回溯26小時內之某時（不含公權力拘束時間），在
    其位於臺南市○區○○路5段41巷1號9樓之3住處，以將海洛
    因摻入香菸內點燃吸食之方式，施用海洛因1次；(二)於99年1
    月11日下午2時20分許採尿時（起訴書漏載採尿時間，業經
    檢察官當庭補充）起往前回溯26小時內之某時（不含公權力
    拘束時間），在上址住處，以上開方式施用海洛因1次；(三)
    於同年月25日下午1時52分許採尿時（起訴書漏載採尿時間
    ，業經檢察官當庭補充）起往前回溯26小時內之某時（不含
    公權力拘束時間），在上址住處，以上開方式施用海洛因1
    次。嗣乙○○於98年12月21日、99年1月11日及同年月25日
    分別依通知前往臺灣臺南地方法院檢察署觀護人室接受採尿
    檢驗，送驗結果均呈可待因、嗎啡陽性反應或嗎啡陽性反應
    ，始查悉上情。
二、案經臺灣臺南地方法院檢察署觀護人室向同署檢察官告發及
    臺南市警察局移送臺灣臺南地方法院檢察署檢察官偵查起訴
    ，並經臺灣臺南地方法院檢察署觀護人室向同署檢察官告發
    及臺南市警察局第一分局報告臺灣臺南地方法院檢察署檢察
    官偵查後追加起訴。
    理  由
一、按本件被告乙○○所犯均為死刑、無期徒刑、最輕本刑3年
    以上有期徒刑以外之罪，亦非屬高等法院管轄之第一審案件
    ，其於準備程序進行中，先就被訴事實均為有罪之陳述，經
    告知簡式審判程序之旨，並聽取檢察官、被告之意見後，本
    院合議庭依刑事訴訟法第273條之1第1項裁定進行簡式審判
    程序，是本案之證據調查，依同法第273條之2規定，不受同
    法第159條第1項、第161條之2、第161條之3、第163條之1，
    及第164條至第170條所規定證據能力認定及調查方式之限制
    ，合先敘明。
二、又按觀察、勒戒或強制戒治執行完畢釋放後，5年內再犯毒
    品危害防制條例第10條之罪者，檢察官或少年法院（地方法
    院少年法庭）應依法追訴或裁定交付審理，同條例第23條第
    2項定有明文。本件被告前曾受如事實欄所述之觀察、勒戒
    及強制戒治處分，於94年1月4日執行完畢，並經臺灣臺南地
    方法院檢察署檢察官以94年度戒毒偵字第25號為不起訴處分
    確定等情，有前開不起訴處分書及臺灣高等法院被告前案紀
    錄表在卷可稽，其於前開強制戒治處分執行完畢5年內之98
    年12月21日採尿時起往前回溯26小時內之某時（不含公權力
    拘束時間），再犯上開事實欄「一、(一)」所述之施用毒品罪
    ，顯見其再犯率甚高，原實施之強制戒治已無法收其實效，
    當無再經觀察、勒戒及強制戒治之必要，揆諸首揭規定意旨
    ，自應依法追訴處罰之。再按92年7月9日修正公布、93年1
    月9日施行之毒品危害防制條例第20條、第23條將施用毒品
    之刑事處遇程序，區分為「初犯」及「5年內再犯」、「5年
    後再犯」，依其立法理由，認「初犯」經觀察、勒戒或強制
    戒治後，應為不起訴處分；經觀察、勒戒或強制戒治執行完
    畢釋放後，「5年內再犯」者，因其再犯率甚高，原實施之
    觀察、勒戒及強制戒治既已無法收其實效，爰依法追訴；至
    經觀察、勒戒或強制戒治執行完畢釋放後，「5年後再犯」
    者，前所實施之觀察、勒戒或強制戒治已足以遮斷其施用毒
    品之毒癮，為期自新及協助其斷除毒癮，仍適用與「初犯」
    相同之規定，先經觀察、勒戒或強制戒治之程序。是依上開
    規定，僅限於「初犯」及「5年後再犯」2種施用毒品之情形
    ，始應先經觀察、勒戒或強制戒治程序；倘被告於5年內已
    再犯施用毒品罪，經依法追訴處罰，縱其第3次（或第3次以
    上）再度施用毒品之時間，在初犯經觀察、勒戒或強制戒治
    執行完畢釋放5年以後，已不合於「5年後再犯」之規定，且
    因已於「5年內再犯」，顯見其再犯率甚高，原實施觀察、
    勒戒或強制戒治已無法收其實效，即應依該條例第10條處罰
    ，至第3次（或第3次以上）施用毒品之時間，是否宜有期間
    限制？以多久為適宜？則分屬刑事政策、專門醫學之範圍，
    非審判機關所能決定，有待循立法途徑解決（最高法院95年
    5月9日95年度第7次刑事庭會議決議及97年9月9日97年度第5
    次刑事庭會議決議意旨參照）。而本件被告除曾受前述之觀
    察、勒戒及強制戒治處分執行完畢外，其於前開強制戒治處
    分執行完畢後5年內之97年間，復曾再犯施用毒品案件，經
    本院以97年度訴字第1863號判決判處有期徒刑6月確定，並
    已執行完畢等情，有上開判決書及臺灣高等法院被告前案紀
    錄表附卷可參，則被告前既曾因施用毒品案件經強制戒治執
    行完畢釋放後，5年內再犯施用毒品罪，復於上開事實欄「
    一、(二)」及「一、(三)」所述之時點兩度更犯施用毒品罪，即
    非屬毒品危害防制條例第20條第3項所規定「5年後再犯」之
    情形，揆諸上開最高法院決議意旨，縱其上開施用毒品案件
    距初犯經觀察、勒戒程序執行完畢已逾5年，亦仍應由本院
    依法論罪科刑。
三、上開犯罪事實，業據被告於警詢、偵查、本院準備程序及審
    理中均坦承不諱，且被告於98年12月21日及99年1月11日經
    分別採尿送驗結果，確均呈海洛因進入人體代謝分解後之嗎
    啡、可待因陽性反應；於99年1月25日經採尿送驗結果，亦
    呈海洛因進入人體代謝分解後之嗎啡陽性反應等節，分別有
    臺灣臺南地方法院檢察署受保護管束人（被告）尿液檢體監
    管紀錄表共3張（採尿日期分別為98年12月21日、99年1月11
    日及同年月25日）、臺灣檢驗科技股份有限公司於99年1月6
    日、同年月28日及同年2月10日出具之濫用藥物尿液檢驗報
    告各1張附卷可佐（臺灣臺南地方法院檢察署99年度他字第
    179號卷第2至3頁、99年度他字第704號卷第2至3頁，臺南市
    警察局第一分局南市警一刑偵字第09941284250號卷第9至10
    頁），堪認被告上開任意性之自白，確均與事實相符。是本
    件事證明確，被告犯行洵堪認定，應予依法論科。
四、按海洛因依其成癮性、濫用性及對社會危害性之程度，已列
    為毒品危害防制條例第2條第2項第1款所規定之第一級毒品
    ，禁止非法持有及施用；是核被告上開所為，分別係犯毒品
    危害防制條例第10條第1項之施用第一級毒品罪。被告3次施
    用海洛因前持有海洛因之低度行為，均分別為施用之高度行
    為所吸收，均不另論罪。又被告所犯上開3罪間，則屬犯意
    有別，所犯時間均不相同，行為殊異，應予分論併罰。再被
    告曾於98年9月18日受如事實欄所載之罪刑執行完畢，有臺
    灣高等法院被告前案紀錄表可稽，其於前開有期徒刑執行完
    畢後5年內，故意再犯本件有期徒刑以上之3罪，均為累犯，
    各應依刑法第47條第1項規定加重其刑。爰審酌被告前已有
    多次施用毒品前科，竟仍不知悔改而再施用毒品，顯見其意
    志不堅，迄未能記取教訓，不思戒除毒癮惡習，復參酌其所
    犯施用毒品行為係戕害自己身心健康，尚未嚴重破壞社會秩
    序、侵害他人權益，及其犯罪後始終坦承犯行，尚有悔意，
    兼衡其學歷、職業、家庭狀況等一切情狀，分別量處如主文
    所示之刑，並定其應執行之刑，以資懲儆。
據上論斷，應依刑事訴訟法第273條之1第1項、第299條第1項前
段，毒品危害防制條例第10條第1項，刑法第11條前段、第47條
第1項、第51條第5款，判決如主文。
本案經檢察官甲○○到庭執行職務
中    華    民    國    99    年     7     月    7    日
                        刑事第九庭    法  官   蔡盈貞
以上正本證明與原本無異。
如不服本判決應於收受本判決後10日內向本院提出上訴書狀，並
應敘述具體理由。其未敘述上訴理由者，應於上訴期間屆滿後20
日內向本院補提理由書狀（均須按他造當事人之人數附繕本）「
切勿逕送上級法院」。
                                      書記官   陳玉芬
中    華    民    國    99    年     7     月    7    日
附錄論罪科刑法條：
毒品危害防制條例第10條第1項
施用第一級毒品者，處 6 月以上 5 年以下有期徒刑。

司法院資訊處製作；財團法人民間司法改革基金會備份。
